【裁判字號】    98,審易,57
【裁判日期】    980424
【裁判案由】    詐欺
【裁判全文】
臺灣新竹地方法院刑事判決              98年度審易字第57號
公  訴  人  臺灣新竹地方法院檢察署檢察官
被      告  甲○○
上列被告因詐欺案件，經檢察官提起公訴（98年度偵字第906 號
），及移送併案審理（98年度偵字第1234號），本院依簡式審判
程序判決如下：
    主  文
甲○○幫助犯詐欺取財罪，處有期徒刑肆月，如易科罰金，以新
臺幣壹仟元折算壹日。緩刑貳年，緩刑期內付保護管束。
    事實及理由
壹、構成犯罪事實：
    甲○○明知近年來臺灣社會盛行以虛設、租賃、借用或買賣
    人頭帳戶之方式，供詐騙集團作為詐欺他人交付財物或恐嚇
    他人交付贖金等不法用途，亦知金融機構帳戶係個人理財之
    重要工具，且關係個人財產、信用之表徵，應可預見他人向
    其收購金融機構帳戶之存摺、印章、金融卡及可語音查詢個
    人存款帳戶之密碼者，目的及手段詭異，應有持帳戶等相關
    物件，供己詐騙或恐嚇他人錢財之意圖，其亦知悉提供帳戶
    之金融卡、密碼供他人使用，具有幫助掩飾或藏匿他人犯罪
    所得財物之可能性，竟仍基於縱有人以其所提供之金融帳戶
    實施詐欺犯罪亦不違背其本意之幫助詐騙集團從事詐欺取財
    行為的犯罪意思，於民國97年3 月中旬某日，在桃園縣中壢
    市某處，將不知情之其妻葉如媝（由檢察官另為不起訴處分
    ）所有之渣打國際商業銀行（下稱渣打銀行）關西分行帳號
    000000000000號帳戶（下稱本件帳戶）之提款卡、密碼，以
    新臺幣（下同）2,000 元之代價，交付予年籍不詳自稱「林
    先生」之詐騙集團成員使用。嗣該詐騙集團成員出於為自己
    不法所有目的的犯罪意思，於97年3 月25日，撥打電話予乙
    ○○，向乙○○佯稱其先前向東森購物購買風衣，於簽收時
    在簽收單上誤簽到分期付款，需至自動櫃員機操作取消分期
    付款，致乙○○陷於錯誤，而於97年3 月26日至臺北縣新莊
    市○○路879 號「渣打銀打新莊分行」設置之自動櫃員機，
    依詐騙集團成員指示操作後，於同日下午5 時39分、41分、
    43分許，分3 次以無摺存款方式，先後匯款新臺幣（下同）
    10萬元、10萬元、3 萬4,000 元，共計23萬4,000 元至本件
    帳戶內。嗣乙○○發覺受騙後報警處理，始循線查悉上情。
貳、程序方面：
    本件被告甲○○所犯幫助詐欺取財罪，非死刑、無期徒刑、
    最輕本刑為3 年以上有期徒刑之罪，或高等法院管轄第一審
    之案件，被告於本院準備程序進行中，就被訴事實為有罪之
    陳述，經本院合議庭認合於刑事訴訟法第273 條之1 第1 項
    之規定，裁定進行簡式審判程序，此合先敘明。
、認定犯罪事實所根據的證據及理由：
一、被告甲○○於警局詢問時、檢察官偵查中之供述，及本院準
    備程序、簡式審判程序訊問時之自白。
二、證人即被害人乙○○於警詢時之指述。
三、渣打銀行自動櫃員機交易明細表影本3 張、本件帳戶存摺封
    面影本、開戶資料及交易明細表各1 份在卷可證。
肆、論罪科刑的理由：
一、論罪：
（一）按幫助犯之成立，主觀上行為人須有幫助故意，客觀上須
      有幫助行為，亦即刑法上之幫助犯，係對於犯罪與正犯有
      共同之認識，而以幫助之意思，對於正犯資以助力，而未
      參與實施犯罪之行為者而言（最高法院75年度台上字第15
      09號、84年度台上字第5998號、第6475號、88年度台上字
      第1270號判決均同此意旨）。
（二）本件被告基於幫助他人詐欺取財之不確定故意，將其妻所
      有銀行帳戶之提款卡及密碼提供予詐騙集團成員使用，以
      利其誘使他人匯入款項後自該帳戶提領花用，被告所為亦
      僅係刑法詐欺罪構成要件以外之行為，復無證據證明被告
      有參與詐欺犯行之實施，應屬刑法第30條之幫助犯。
（三）核被告甲○○所為，係犯刑法第339 條第1 項、第30條第
      1 項前段之幫助詐欺取財罪。又被告係幫助他人犯罪，爰
      依刑法第30條第2 項之規定，按正犯之刑減輕之。
（四）移送併案部分（即98年度偵字第1234號），核與本件起訴
      之事實內容相同，二案件為單純一罪之同一案件，本院予
      以審酌如上，附此敘明。
二、科刑：
（一）主刑：審酌被告明知近年來國內多有詐欺、恐嚇集團犯案
      ，均係使用人頭帳戶以作為收受不法所得款項之手段，竟
      仍為幫助他人詐欺之犯行，以助長犯罪集團惡行，供詐欺
      犯取得所騙財物之工具，其對於社會秩序之擾亂不言而喻
      ，及其幫助詐欺行為對被害人造成之損害而無從求償，以
      及被告犯後尚能坦白承認犯行等一切情狀，量處如主文所
      示之刑，並諭知易科罰金之折算標準，以資懲儆。
（二）緩刑及付保護管束：被告前未曾因故意犯罪受有期徒刑以
      上刑之宣告，此有臺灣高等法院被告前案紀錄表及刑案資
      料查註紀錄表各1 份在卷可查，因一時短於思慮，致罹刑
      典，經此次偵查程序及科刑之教訓後，應已知所警惕，且
      被告犯罪時係因其配偶需做產檢、要繳健保費，而一時缺
      錢花用始出此下策，現在則靠己力努力工作在有限的薪水
      下須1 人撫養母親、妻子及兩名1 、2 歲之幼子等情，有
      薪資明細、戶口名簿及兒童健康手冊等附卷可證，相信被
      告應該不會再犯罪，且顯已知悔改，是本院認為前開對其
      所宣告之刑，以暫不執行為適當，爰併予宣告緩刑2 年，
      並於緩刑期內交付保護管束，以勵自新，並觀後效。
伍、適用法律依據：
一、程序法方面：刑事訴訟法第273 條之1 第1 項、第299 條第
    1 項前段。
二、實體法方面：刑法第339 條第1 項、第30條第1 項前段、第
    2 項、第41條第1 項前段、第74條第1 項第1 款、第93條第
    1 項，刑法施行法第1 條之1 第1 項、第2 項前段，判決如
    主文。
本案經檢察官郭進昌到庭執行職務。
中    華    民    國    98    年    4     月    24    日
                  刑事第九庭法  官  馮俊郎
以上正本證明與原本無異。
如不服本判決，應於判決送達後10日內向本院提出上訴書狀。上
訴書狀應敘述具體理由，未敘述上訴理由者，應於上訴期間屆滿
後20日內補提理由書狀於本院（均須按他造當事人之人數附繕本
）「切勿逕送上級法院」。
中    華    民    國    98    年    4     月    24    日
                            書記官  蕭汝芳
附錄本案論罪科刑實體法條全文：
刑法第339 條第1 項：
意圖為自己或第三人不法之所有，以詐術使人將本人或第三人之
物交付者，處5 年以下有期徒刑、拘役或科或併科1,000 元以下
罰金。（罰金之貨幣單位改為新臺幣，並提高為30倍）
【刑法第30條：幫助他人實行犯罪行為者，為幫助犯。雖他人
不知幫助之情者，亦同。幫助犯之處罰，得按正犯之刑減輕之
。】


司法院資訊處製作；財團法人民間司法改革基金會備份。
